【裁判字號】    94,訴,572
【裁判日期】    950428
【裁判案由】    違反毒品危害防制條例
【裁判全文】
臺灣雲林地方法院刑事判決               94年度訴字第572號
公  訴  人  臺灣雲林地方法院檢察署檢察官
被      告  甲○○
                    國民
選任辯護人  蕭敦仁律師
上列被告因違反毒品危害防制條例等案件，經檢察官提起公訴（
94 年 度偵字第670 號），本院判決如下：
    主      文
甲○○未經許可，寄藏手槍，處有期徒刑伍年貳月，併科罰金新
臺幣拾貳萬元，罰金如易服勞役，以新臺幣玖佰元（即銀元參佰
元）折算壹日。扣案之菲律賓ARMSCORE廠製口徑0.38吋制式轉輪
手槍壹支（槍枝管制編號：0000000000號）、以色列IMI 廠製94
1FB 型口徑9mm 制式半自動手槍壹支（含彈匣貳個，槍枝管制編
號：0000000000號）、口徑0.38吋之制式子彈拾壹顆及口徑9mm
之制式子彈貳顆均沒收之。又意圖販賣而持有第一級毒品，處有
期徒刑伍年陸月，扣案之海洛因伍包（淨重陸拾參點零肆公克）
及殘渣袋陸袋內之海洛因（微量）沒收銷燬之，包裝上開海洛因
之外包裝伍袋（空包裝重伍點伍伍公克）、包裝上開微量海洛因
之殘渣袋陸袋、糖粉壹包、夾鍊袋伍包、塑膠製研磨機貳臺及封
口機壹臺均沒收之。應執行有期徒刑拾年肆月，併科罰金新臺幣
拾貳萬元，罰金如易服勞役，以新臺幣玖佰元（即銀元參佰元）
折算壹日。扣案之海洛因伍包（淨重陸拾參點零肆公克）及殘渣
袋陸袋內之海洛因（微量）沒收銷燬之，扣案之菲律賓ARMSCORE
廠製口徑0.38吋制式轉輪手槍壹支（槍枝管制編號：0000000000
號）、以色列IMI 廠製941FB 型口徑9mm 制式半自動手槍壹支（
含彈匣貳個，槍枝管制編號：0000000000號）、口徑0.38吋之制
式子彈拾壹顆及口徑9mm 之制式子彈貳顆、包裝上開海洛因之外
包裝伍袋（空包裝重伍點伍伍公克）、包裝上開微量海洛因之殘
渣袋陸袋、糖粉壹包、夾鍊袋伍包、塑膠製研磨機貳臺及封口機
壹臺均沒收之。
    事實及理由
一、犯罪事實：
    (一)甲○○明知可發射子彈具有殺傷力之手槍及子彈，係屬槍
      砲彈藥刀械管制條例所列管之物，未經許可，不得寄藏之
      ，竟仍於民國92年4 、5 月間某日，至蔡順超（已於92年
      6 月18日死亡）雲林縣虎尾鎮○○里○○鄰○○街53巷1 弄
      3 號住處，受蔡順超請託，而未經許可，為蔡順超寄藏具
      殺傷力之菲律賓ARMSCORE廠製口徑0.38吋制式轉輪手槍（
      槍枝管制編號：0000000000號）、以色列IMI 廠製941FB
      型口徑9mm 制式半自動手槍（含彈匣2 個，槍枝管制編號
      ：0000000000號）各1 支、口徑0.38吋之制式子彈13顆及
      口徑9mm 之制式子彈24顆。甲○○取得上開槍、彈後，旋
      即將上開槍、彈持往不知情之友人乙○○雲林縣斗南鎮○
      ○里○○街39巷6 號住處藏放。1 星期後，甲○○將上開
      槍、彈帶往不知情之張惠蓉高雄市○○區○○路426 巷3
      號10樓住處藏放。嗣於93年1 月初某日間，甲○○復將上
      開菲律賓ARMSCORE廠製口徑0.38吋制式轉輪手槍及口徑
      0.38吋子彈3 顆，帶回乙○○上開住處前花圃埋藏。
    (二)甲○○平日即有施用第一級毒品海洛因（下稱海洛因）之
      習慣，明知海洛因係毒品危害防制條例所列第一級毒品，
      依法不得持有、販賣，竟為供己施用，於93年12月19日在
      國道1 號中山高速公路斗南交流道旁，以新臺幣約200,00
      0 元之代價，向姓名年籍不詳、綽號「阿發」之成年男子
      ，購得海洛因5 包（合計淨重63.04 公克，純度89.35 ％
      ，純質淨重56.33 公克）後，即將所購買之海洛因藏置於
      其所有之車號VP-6188 號自小客車上。詎甲○○於翌日，
      因購得之海洛因數量較多，竟萌生販賣海洛因營利之意圖
      ，欲以研磨機攪拌混合糖粉與海洛因，再以夾鍊袋及封口
      機分裝海洛因，伺機販售。
    (三)嗣於93年12月21日凌晨3 時許，為警持搜索票，在乙○○
      上開住處前，於甲○○駕駛之車號VP-6188 號自小客車內
      查扣海洛因5 包（合計淨重63.04 公克）、糖粉1 包，及
      於乙○○住處1 樓查扣夾鍊袋5 包、塑膠研磨機2 臺、封
      口機1 臺、玻璃球吸食器3 支、奶嘴瓶吸食器1 組，並經
      甲○○帶同前往張惠蓉住處，起出上開以色列IMI 廠製94
      1FB 型口徑9mm 制式半自動手槍（含彈匣2 個）、口徑0.
      38吋之制式子彈10顆及口徑9mm 之制式子彈24顆。甲○○
      復於94年1 月19日帶同警方至乙○○住處前，起出上開菲
      律賓ARMSCORE廠製口徑0.38吋制式轉輪手槍及口徑0.38吋
      子彈3 顆。
二、認定犯罪事實所憑證據及理由：
    (一)張惠蓉於93年12月21日之警詢筆錄。證明：警方於高雄市
      楠梓區○○路426 巷3 號10樓查獲之以色列IMI 廠製9mm
      制式半自動手槍（含彈匣2 個）、9mm 制式子彈24顆、0.
      38吋子彈10顆，為甲○○在張惠蓉不知情之情況下，藏放
      於張惠蓉之住處。
    (二)扣案之菲律賓ARMSCORE廠製口徑0.38吋制式轉輪手槍1 支
      、以色列IMI 廠製941FB 型口徑9mm 制式半自動手槍1 支
      、口徑0.38吋之制式子彈11顆、口徑9mm 之制式子彈2 顆
      及彈殼22顆、彈頭14顆。
    (三)上開槍、彈經送內政部警政署刑事警察局鑑定結果：
      1.送鑑制式38手槍1 枝（槍枝管制編號0000000000），認
        係菲律賓ARMSCORE廠製造之口徑0.38吋制式轉輪手槍，
        機械性能良好，可擊發口徑0.38吋制式子彈，認具殺傷
        力。
      2.送鑑制式子彈3 顆，認均係口徑0.38吋制式子彈（試射
        2顆），認均具殺傷力。
      3.送鑑以色列制式92手槍1 枝（槍枝管制標號0000000000
        ），認係以色列IMI 廠製941FB 型口徑9mm 之制式半自
        動手槍，機械性能良好，可擊發同口徑制式子彈，認具
        殺傷力。
      4.送鑑90手槍子彈24顆，認均係口徑9mm 之制式子彈（試
        射22顆），認均具殺傷力。
      5.送鑑38手槍子彈10顆，認均係口徑0.38吋之制式子彈，
        認均具殺傷力。
      亦有內政部警政署刑事警察局94年1 月21日刑鑑字第0940
      012195號槍彈鑑定書及94年1 月24日刑鑑字第0930256324
      號槍彈鑑定書各1 份在卷可佐。
    (四)法務部調查局94年2 月16日調科壹字第140011127 號鑑定
      通知書。證明：93年12月21日警方於被告所有車號VP-618
      8 號自小客車上查扣之海洛因5 包送驗結果：送驗白粉5
      包，均含有海洛因成分，合計淨重63.04 公克，空包裝重
      5.55公克，純度89.35 ％，純質淨重56.33 公克。
    (五)93年12月21日拍攝之照片5 張。證明：93年12月21日於被
      告上開自小客車上查獲海洛因5 包。
    (六)扣案之糖粉1 包、夾鍊袋5 包、海洛因殘渣袋6 袋、塑膠
      製研磨機2 臺及封口機1 臺。證明：被告預備以塑膠製研
      磨機攪拌混合糖粉及海洛因，再以夾鍊袋、封口機分裝調
      配好之海洛因，再伺機販售他人。
    (七)經本院當庭勘驗扣案之夾鍊袋5 包，比對夾鍊袋尺寸大小
      ，有4 種尺寸，顯係被告為購毒者之不同數量之需求而為
      準備，而伺機販賣海洛因圖利。
    (八)現場照片24張。證明：警方於93年12月21日及94年1 月19
      日查獲扣案槍枝、海洛因、夾鍊袋、封口機及塑膠製研磨
      機等物之情形。
    (九)彰化縣衛生局煙毒尿液檢驗成績書及臺灣高等法院被告前
      案紀錄表各1 份。證明：被告於93年12月21日採驗尿液，
      呈現嗎啡及甲基安非他命陽性反應，並經本院裁定移送觀
      察、勒戒，被告於93年12月間確實有施用海洛因之習慣。
    (十)被告於93年12月21日及94年1 月19日之警詢筆錄、93年12
      月21日、94年1 月19日及94年3 月21日於檢察官面前之供
      述筆錄。證明：
      1.扣案之槍彈為蔡順超交予被告寄藏於乙○○住處前及張
        惠蓉住處。
      2.扣案之海洛因、糖粉、夾鍊袋、塑膠製研磨機及封口機
        等物，均為被告所有。海洛因係被告於國道1 號中山高
        速公路斗南交流道旁，向一姓名年籍不詳、綽號「阿發
        」之成年男子購買。
      3.被告有施用海洛因之習慣。
    (十一)被告於本院審理時坦承上開犯罪事實，並供稱其於93年12
      月20日起意欲販賣上開購得之海洛因。
    被告之自白與相關證據均相符合，本件事證明確，被告之犯
    行應堪認定。
三、論罪科刑之理由：
    (一)被告所為，係犯槍砲彈藥刀械管制條例第7 條第4 項之未
      經許可寄藏手槍罪、同條例第12條第4 項之未經許可持有
      子彈罪，及毒品危害防制條例第5 條第1 項意圖販賣而持
      有第一級毒品罪。被告單純持有第一級毒品海洛因之犯行
      在先，進而意圖販賣而持有在後，前後二者乃持有行為繼
      續中，僅係更易其持有之目的，為實質上一罪，其先前單
      純持有犯行為其後意圖販賣而持有吸收，不另論罪。
    (二)又檢察官起訴書雖記載被告係基於販售毒品以營利之犯意
      ，販入扣案之海洛因，因認被告係犯毒品危害防制條例第
      4 條第1 項販賣第一級毒品罪。然被告於逮捕前2 、3 個
      月開始施用海洛因，每天施用1 、2 次，係施用海洛因成
      癮之人，業據被告於檢察官面前供述明確。而海洛因一般
      使用量為每4 小時注射使用5 至10毫克，成癮者一天使用
      量甚至可高達200 毫克等情，有行政院衛生署管制藥品管
      理局93年12月22日管宣字第0930012251號函文1 紙在卷可
      佐。故被告販入扣案之海洛因，當然有可能是供自己施用
      。再者，被告使用之門號0000000000號行動電話之監聽譯
      文中，均無被告與購毒者談論販賣海洛因之價格、數量等
      情形，故本院認為檢察官提出之證據，尚不足以證明被告
      於販入扣案之海洛因時，即有販出營利之意圖，公訴人起
      訴法條，容有違誤，然二者基本犯罪事實相同，爰依法變
      更起訴法條。
    (三)被告一行為持有槍枝及子彈，同時觸犯槍砲彈藥刀械管制
      條例第7 條第4 項、第12條第4 項之罪，為想像競合犯，
      應從較重之槍砲彈藥刀械管制條例第7 條第4 項未經許可
      持有制式手槍罪處斷。
    (四)又被告雖於本院審理時辯稱其自動交出扣案之口徑0.38吋
      制式轉輪手槍，應符合自首要件。惟按刑法第62條所謂發
      覺，固非以有偵查犯罪權之機關或人員確知其人犯罪無誤
      為必要，而於對其發生嫌疑時，即得謂為已發覺；但此項
      對犯人之嫌疑，仍須有確切之根據得為合理之可疑者，始
      足當之，若單純主觀上之懷疑，要不得謂已發生嫌疑，最
      高法院著有72年台上字第641 號判例可資參照。證人即偵
      辦員警陳宇忠於本院審理時具結證稱：我們是依據監聽譯
      文資料向臺灣彰化地方法院聲請搜索票，當天到高雄市○
      ○區○○路426 巷3 號10樓之目的是要查槍。又被告使用
      之門號0000000000號行動電話自93年12月13日起至同年月
      20日止之監聽譯文中，被告曾與通話對象談及「有1 支克
      拉克26的，你知道嗎？」、「還有1 支阿八」、「M11 裡
      面是鐵管的啊！」、「克拉克27」、「他原本有裝滅音的
      ，你知道嗎？他跟我說不錯」、「這裡有2 ，那種大拖的
      ，還有1 支克拉克19，大拖的28，19的35，拿到後馬上給
      我要回消息」等話語，有監聽譯文1 份在卷可證，故從監
      聽譯文中顯示，被告與通話對象多次談及槍枝型號，偵辦
      警員亦根據監聽譯文向臺灣彰化地方法院申請核發搜索票
      ，有臺灣彰化地方法院搜索票2 紙附卷可參。故偵辦警員
      已有確切之根據合理懷疑被告涉嫌違反槍砲彈藥刀械管制
      條例，並向法院聲請核發搜索票，自難認被告主動攜帶警
      員至乙○○及張惠蓉住處起出槍枝，符合自首之規定，併
      此敘明。
    (五)按法院於面對不分犯罪情節如何，概以重刑為法定刑者，
      於有情輕法重之情形時，在裁判時本有刑法第59條酌量減
      輕其刑規定之適用，以避免過嚴之刑罰，大法官會議解釋
      釋字第263 號解釋文可資參照。亦即，法院為避免刑罰過
      於嚴苛，於情輕法重之情況下，應合目的性裁量而有適用
      刑法第59條酌量減輕被告刑度之義務。又適用刑法第59條
      酌量減輕其刑時，並不排除同法第57條所列舉10款事由之
      審酌（最高法院70年05月16日70年度第6 次刑事庭長會議
      決議足供參考）。本院審酌：1.被告教育程度僅國中肄業
      ，智識程度不高，被告為友人蔡順超寄藏之手槍為制式槍
      枝，威力強大，子彈則多達37顆，危害社會治安甚鉅。然
      其寄藏、持有期間並未持以犯案或向他人炫耀，顯見被告
      尚非兇殘之人。被告遭查獲後，主動帶同警員至乙○○及
      張惠蓉住處起出槍彈，於本院審理時，亦坦承寄藏槍、彈
      及意圖販賣而持有海洛因之犯行，顯見其犯後態度相當良
      好，具有悔悟之心。2.本件扣案之海洛因雖多達63.04 公
      克，然被告除供己施用外，尚未販售或散佈予他人，犯罪
      所生之危害亦非甚重。被告意圖販賣海洛因而持有之動機
      ，係因其染上毒癮，為圖供給自己施用毒品無虞，因而鋌
      而走險意圖販賣。如此，若科以意圖販賣而持有第一級毒
      品罪之法定最低本刑有期徒刑10年，仍屬過重，就被告所
      犯意圖販賣而持有第一級毒品犯行部分，有法重情輕、罪
      刑不相當之情形，本院依照上開大法官會議解釋，爰引刑
      法第59條之公平合理條款規定，就該部分酌量減輕其刑，
      以避免過嚴之刑罰，分別量處如主文所示之刑，並諭知罰
      金易服勞役之折算標準，及定應執行刑。
    (六)沒收部分：
      1.扣案之菲律賓ARMSCORE廠製口徑0.38吋制式轉輪手槍1
        支（槍枝管制編號：0000000000號）、以色列IMI 廠製
        941FB 型口徑9mm 制式半自動手槍1 支（含彈匣2 個，
        槍枝管制編號：0000000000號）、口徑0.38吋之制式子
        彈11顆及口徑9mm 之制式子彈2 顆，均為違禁物，應依
        刑法第38條第1 項第1 款沒收之。至其餘扣案之口徑9m
        m 制式子彈22顆、0.38吋制式子彈2 顆經鑑定試射，業
        已擊發，剩餘彈頭及彈殼，均無殺傷力，非違禁物，故
        不予宣告沒收。
      2.扣案之海洛因5 包（合計淨重63.04 公克，純度89.35
        ％，純質淨重56.33 公克），及殘渣袋6 袋內之海洛因
        （微量），應依毒品危害防制條例第18條第1 項前段規
        定均沒收銷燬之。扣案之海洛因外包裝5 袋（空包裝重
        5.55公克）、殘渣袋6 袋，係被告用於包裝海洛因，便
        利被告販入持有，與糖粉1 包、夾鍊袋5 包、塑膠製研
        磨機2 臺及封口機1 臺，均為被告所有，且供被告意圖
        販賣而持有海洛因所用之物，應依毒品危害防制條例第
        19條第1 項之規定沒收之。
      3.至扣案之行動電話2 支，被告供稱尚未用於聯絡販賣海
        洛因事宜；鐵秤1 臺、鐵製研磨機1 臺、1,000 元紙鈔
        200 張及100 元紙鈔80張，並未用於分裝海洛因，亦非
        販賣海洛因所得之財物；玻璃球吸食器3 支、奶嘴瓶吸
        食器1 組，為被告施用甲基安非他命所用之物，均與本
        案被告之前揭犯行無關連性，故不予宣告沒收。又扣案
        之甲基安非他命2 包，在無主刑、無從刑之原則下，即
        不能於本案宣告沒收銷燬之，亦予敘明。
四、適用之法律：
    依刑事訴訟法第299 條第1 項前段、第300 條，槍砲彈藥刀
    械管制條例第7 條第4 項、第12條第4 項，毒品危害防制條
    例第5 條第1 項、第18條第1 項前段、第19條第1 項，刑法
    第11條前段、第55條、第42條第2 項前段、第38條第1 項第
    1 款、第51條第5 款，罰金罰鍰提高標準條例第2 條，判決
    如主文。
中    華    民    國    95    年    4     月    28    日
                  刑事第一庭    審判長法  官
                                      法  官
                                      法  官
以上正本證明與原本無異。
如不服本判決，應於判決送達後10日內，向本院提出上訴狀。
                                書記官
中    華    民    國    95    年    4     月    28    日
附錄法條：
槍砲彈藥刀械管制條例第7 條
未經許可，製造、販賣或運輸火砲、肩射武器、機關槍、衝鋒槍
、卡柄槍、自動步槍、普通步槍、馬槍、手槍或各類砲彈、炸彈
、爆裂物者，處死刑、無期徒刑或7 年以上有期徒刑；處徒刑者
，併科新台幣3 千萬元以下罰金。
未經許可，轉讓、出租或出借前項所列槍砲、彈藥者，處無期徒
刑或5 年以上有期徒刑，併科新台幣1 千萬元以下罰金。
意圖供自己或他人犯罪之用，而犯前二項之罪者，處死刑或無期
徒刑；處徒刑者，併科新台幣5 千萬元以下罰金。
未經許可，持有、寄藏或意圖販賣而陳列第1 項所列槍砲、彈藥
者，處5 年以上有期徒刑，併科新台幣1 千萬元以下罰金。
第 1 項至第 3 項之未遂犯罰之。
槍砲彈藥刀械管制條例第12條
未經許可，製造、販賣或運輸子彈者，處1 年以上7 年以下有期
徒刑，併科新台幣500 萬元以下罰金。
未經許可，轉讓、出租或出借子彈者，處6 月以上5 年以下有期
徒刑，併科新台幣300 萬元以下罰金。
意圖供自己或他人犯罪之用，而犯前二項之罪者，處3 年以上10
年以下有期徒刑，併科新台幣700 萬元以下罰金。
未經許可，持有、寄藏或意圖販賣而陳列子彈者，處5 年以下有
期徒刑，併科新台幣300 萬元以下罰金。
第 1 項至第 3 項之未遂犯罰之。
毒品危害防制條例第5條
意圖販賣而持有第一級毒品者，處無期徒刑或10年以上有期徒刑
，得併科新臺幣7 百萬元以下罰金。
意圖販賣而持有第二級毒品者，處5 年以上有期徒刑，得併科新
臺幣5 百萬元以下罰金。
意圖販賣而持有第三級毒品者，處3 年以上10年以下有期徒刑，
得併科新臺幣3 百萬元以下罰金。
意圖販賣而持有第四級毒品或專供製造、施用毒品之器具者，處
1 年以上7 年以下有期徒刑，得併科新臺幣1 百萬元以下罰金。


司法院資訊處製作；財團法人民間司法改革基金會備份。
